【裁判字號】    99,審訴,566
【裁判日期】    991217
【裁判案由】    違反毒品危害防制條例
【裁判全文】
臺灣新竹地方法院刑事判決            99年度審訴字第566 號
公  訴  人  臺灣新竹地方法院檢察署檢察官
被      告  林林斌
上列被告因違反毒品危害防制條例案件，經檢察官提起公訴（99
年度毒偵字第1082號），本院合議庭裁定適用簡式審判程序，判
決如下：
    主  文
林林斌持有第一級毒品純質淨重十公克以上，處有期徒刑壹年壹
月；扣案之海洛因玖包（總計毛重肆拾點玖貳公克，總計純質淨
重拾捌點壹公克），均沒收銷燬之。又施用第二級毒品，處有
期徒刑月；扣案之甲基安非他命壹包（毛重伍點貳公克），沒
收銷燬之；另扣案之吸食器壹組，沒收之。主刑部分應執行有期
徒刑壹年貳月；扣案之海洛因玖包（總計毛重肆拾點玖貳公克，
總計純質淨重拾捌點壹公克）及甲基安非他命壹包（毛重伍點
貳公克），均沒收銷燬之；另扣案之吸食器壹組，沒收之。
    事實及理由
壹、構成犯罪事實：
一、林林斌前於民國97年3 月間，因施用毒品案件，經臺灣苗栗
    地方法院以97年度毒聲字第68號裁定送觀察、勒戒，並於97
    年6 月20日入所執行觀察勒戒後，認無繼續施用毒品傾向，
    於97年8 月12日出所執行完畢，嗣經臺灣苗栗地方法院檢察
    署檢察官以97年度毒偵字第73號、第129 號、第611 號、第
    766 號為不起訴處分確定。
二、詎林林斌不知警惕，於前開觀察勒戒處分執行完畢釋放後5
    年內，於下列時間，分別為下列行為：
（一）林林斌明知海洛因係具有成癮性、濫用性及對社會危害性
      ，屬於毒品危害防制條例第2 條第2 項第1 款所列之第一
      級毒品，有害國民身心健康，不得非法持有、施用，竟意
      圖供自己施用，出於持有第一級毒品海洛因的犯罪意思，
      於99年6 月8 日晚上某時許，在苗栗縣頭份鎮某處，以新
      臺幣（下同）20萬元之價格，向真實姓名年籍不詳綽號「
      阿奇」之男子，購入第一級毒品海洛因約1 兩，並經「阿
      奇」贈送甲基安非他命1 包，而自斯時起非法持有第一級
      毒品海洛因與第二級毒品甲基安非他命。
（二）林林斌隨即(1)基於施用第一級毒品海洛因的犯罪意思，於
      99年6 月10日上午11時許，在其位於新竹縣竹北市○○○
      街32號8 樓之18之租屋處內，以將海洛因粉末摻入香煙內
      ，再點火吸煙之方式，施用第一級毒品海洛因1 次。(2)另
      基於施用第二級毒品甲基安非他命的犯罪意思，於上開時
      地，以將甲基安非他命放在玻璃球吸食器內再點火燒烤，
      吸食其煙霧方式，施用第二級毒品甲基安非他命1 次。嗣
      經警持本院核發之搜索票，於99年6 月10日上午11時15分
      許，至新竹縣竹北市○○○ 街32號8 樓之18執行搜索，並
      當場扣得其所有之海洛因9 包（總計毛重40.92 公克，總
      計純質淨重18.13 公克）、甲基安非他命1 包（毛重5.2
      公克）及吸食器1 組，復經警採集其尿液送驗，結果呈安
      非他命、甲基安非他命、可待因、嗎啡陽性反應，始悉上
      情。
三、案經新竹縣政府警察局移送臺灣新竹地方法院檢察署檢察官
    偵查起訴。
貳、程序方面：
    本件被告林林斌所犯施用第一級毒品、施用第二級毒品、持
    有第一級毒品純質淨重十公克以上、持有第二級毒品等罪，
    均非死刑、無期徒刑、最輕本刑為3 年以上有期徒刑之罪，
    或高等法院管轄第一審之案件，被告於本院準備程序進行中
    ，就被訴事實為有罪之陳述，經本院合議庭認合於刑事訴訟
    法第273 條之1 第1 項之規定，裁定進行簡式審判程序，此
    合先敘明。
、認定犯罪事實所根據的證據及理由：
一、被告林林斌於警局詢問時、檢察官偵查中、本院準備程序及
    簡式審判程序訊問時之自白（見偵查卷第6 至10頁、第35至
    36頁、本院卷第67至68頁、第70至72頁）。
二、查獲現場照片（見偵查卷第11至16頁）。
三、扣案之第一級毒品海洛因9 包、第二級毒品甲基安非他命1
    包、吸食器1 組可資證明（見偵查卷第22頁、第60至62頁）
    。
四、扣案之海洛因9 包總計毛重40.92 公克，經送鑑定結果，檢
    驗出海洛因成分，總計純質淨重18.13 公克等情，亦有法務
    部調查局99年8 月5 日調科壹字第09923017160 號函1 紙（
    見本院卷第21頁）。
五、被告於99年6 月10日為警查獲時，經採尿送驗結果，呈第一
    級毒品嗎啡、可待因陽性反應，及第二級毒品安非他命、甲
    基安非他命陽性反應，有台灣尖端先進生技醫藥股份有限公
    司於99年6 月29日所出具之尿液檢體編號GＺ00000000000 號
    濫用藥物檢驗報告影本及採尿室毒品人口到場採尿名冊影本
    各1 份（見偵查卷第58至59頁）。
六、臺灣高等法院被告前案紀錄表、刑案資料查註紀錄表及全國
    施用毒品案件紀錄表各1 份在卷可證。
肆、論罪科刑的理由：
一、按實務上向來認為施用毒品係持有毒品之高度行為，惟最高
    法院吸收犯之理論，其類型亦非專以「高度行為吸收低度行
    為」為限，尚包括「全部行為吸收部分（階段）行為」（最
    高法院87年度台上字第4461號判決要旨參照）、「重度行為
    吸收輕度行為」（最高法院93年度台上字第2259判決要旨參
    照）等。又所謂高度行為吸收低度行為乃係基於法益侵害之
    觀點，認為當高度行為之不法內涵足以涵蓋低度行為時，方
    得論以吸收犯。98年5 月20日修正之毒品危害防制條例第11
    條，既將同屬持有毒品行為之處罰，依數量多寡而分別以觀
    ，顯見立法者有意以持有毒品之數量，作為評價持有毒品行
    為不法內涵高低之標準，並據此修訂持有毒品罪之法定刑，
    俾使有所區隔。因此吾人應可推知，當行為人持有毒品數量
    達法定標準以上者，由於此舉相較於僅持有少量毒品之不法
    內涵較高，法定刑亦隨之顯著提升，縱令行為人係為供個人
    施用而1 次購入，由於該等行為不法內涵，已非原本施用毒
    品行為所得涵蓋，自不得拘泥於以往施用行為吸收持有行為
    之見解，應本諸行為不法內涵高低作為判斷標準，改認持有
    法定數量以上毒品之行為屬高度行為而得吸收施用毒品行為
    ，或逕認施用毒品之輕行為，當為持有超過法定數量毒品之
    重行為所吸收，方屬允當（臺灣高等法院暨所屬法院98年法
    律座談會刑事類提案第15號參照）。經查：本件被告林林斌
    前開非法持有第一級毒品之犯行，因其持有之海洛因共計純
    質淨重已達18.13 公克，所為已符合毒品危害防制條例第11
    條第3 項之持有第一級毒品純質淨重10公克以上罪，起訴意
    旨認被告係犯毒品危害防制條例第10條第1 項之施用第一級
    毒品罪，容有未洽；惟此部分應適用之法條，業據公訴檢察
    官於99年12月13日之本院準備程序中當庭更正，基於「檢察
    一體」之原則，本院自無庸為起訴法條之變更。
二、論罪：
（一）被告林林斌所為，係犯毒品危害防制條例第11條第3 項之
      持有第一級毒品純質淨重十公克以上罪及同條例第10條第
      2 項之施用第二級毒品罪。被告持有逾量第一級毒品海洛
      因，意在供己施用，其施用第一級毒品海洛因之輕度行為
      ，應為持有逾量第一級毒品海洛因之重度行為吸收，不另
      論罪；又被告施用前持有第二級毒品之低度行為為施用第
      二級毒品之高度行為所吸收，亦不另論罪。
（二）數罪併罰：被告所犯上開持有第一級毒品純質淨重十克以
      上罪與施用第二級毒品2 罪間，犯意各別、行為互殊，罪
      名亦不相同，應分別論罪，合併處罰之。
三、科刑：
（一）主刑：審酌被告雖經觀察勒戒，卻仍未能戒除施用毒品惡
      習，顯見其戒治意志不堅，缺乏戒絕毒癮之動機，竟反而
      變本加厲恣意持有第一級毒品海洛因純質淨重達10公克以
      上，及又施用第二級毒品，行為實值受相當程度之刑事非
      難，兼以持有逾量第一級毒品係以供己施用而自戕健康為
      主，尚無其他販賣、轉讓之犯行，以及犯罪後坦白承認犯
      行，及參酌公訴檢察官之求刑等一切情狀，各量處如主文
      所示之刑，並定其應執行之刑，以資懲儆。
（二）從刑（沒收銷燬及沒收）：扣案之海洛因9 包（總計毛重
      40.92 公克，總計純質淨重18.13 公克），係屬毒品危害
      防制條例第2 條第2 項第1 款所稱之第一級毒品，為違禁
      物；另扣案之甲基安非他命1 包（毛重5.2 公克），係屬
      毒品危害防制條例第2 條第2 項第2 款所稱之第二級毒品
      ，亦為違禁物，不問屬於犯人與否，均應依毒品危害防制
      條例第18條第1 項前段之規定，宣告沒收銷燬之。又扣案
      之吸食器1 組，為被告所有且供施用第二級毒品甲基安非
      他命所用之物，爰依刑法第38條第1 項第2 款之規定，宣
      告沒收之。
伍、適用法律依據：
一、程序法方面：刑事訴訟法第273 條之1 第1 項、第299 條第
    1 項前段。
二、實體法方面：毒品危害防制條例第10條第2 項、第11條第3
    項、第18條第1 項前段，刑法第11條、第51條第5 款、第38
    條第1 項第2 款，判決如主文。
本案經檢察官陳中順到庭執行職務。
中    華    民    國    99    年    12    月    17    日
                    刑事第九庭法  官          邱忠義
以上正本證明與原本無異。
如不服本判決，應於判決送達後10日內向本院提出上訴書狀。上
訴書狀應敘述具體理由，未敘述上訴理由者，應於上訴期間屆滿
後20日內補提理由書狀於本院（均須按他造當事人之人數附繕本
）「切勿逕送上級法院」。
中    華    民    國    99    年    12    月    17    日
                              書記官          王思穎
附錄本案論罪科刑實體法條全文：
＊毒品危害防制條例第10條第2 項：
施用第二級毒品者，處3 年以下有期徒刑。
＊毒品危害防制條例第11條第3 項：
持有第一級毒品純質淨重10公克以上者，處1 年以上7 年以下有
期徒刑，得併科新臺幣100 萬元以下罰金。

司法院資訊處製作；財團法人民間司法改革基金會備份。
